臺灣屏東地方法院刑事判決
110年度易字第474號
公  訴  人  臺灣屏東地方檢察署檢察官
被      告  陳瑋哲


上列被告因違反毒品危害防制條例案件，經檢察官提起公訴（11
0年度毒偵字第183號），本院判決如下：
    主  文
甲○○施用第二級毒品，處有期徒刑伍月，如易科罰金，以新臺幣
壹仟元折算壹日。扣案之玻璃吸食器壹組沒收銷燬。
    事  實
一、甲○○基於施用第二級毒品甲基安非他命之犯意，於民國109
    年10月8日17時10分許為警採尿時起回溯120小時內之某時許
    （不含公權力拘束時間），在不詳地點，以玻璃吸食器1組
    承接燒烤之方式，施用甲基安非他命1次。嗣甲○○於109年10
    月8日15時50分許，在金門縣金湖鎮尚義機場欲搭乘立榮航
    空公司B7-8918號班機前往高雄市小港機場時，因內政部警
    政署航空警察局臺北分局（下稱航警局臺北分局）勤務人員
    以X光機執行貨物安全檢查時，發現其托運行李內夾帶有上
    開玻璃吸食器，經查扣並以乙醇沖洗，檢出甲基安非他命成
    分，另警方在取得其同意後，於同日17時10分許對其採尿送
    驗，結果呈安非他命、甲基安非他命陽性反應，始悉上情。
二、案經航警局臺北分局報告福建金門地方檢察署檢察官陳請福
    建高等檢察署金門檢察分署檢察長轉陳最高檢察署檢察總長
    核轉臺灣屏東地方檢察署（下稱屏東地檢署）檢察官偵查起
    訴。
    理  由
一、按被告以外之人於審判外之陳述，雖不符刑事訴訟法第159
    條之1至之4等規定，惟經當事人於審判程序同意作為證據，
    法院審酌該言詞或書面陳述作成時之情況，認為適當者，亦
    得為證據，刑事訴訟法第159條之5第1項定有明文。查本判
    決以下所引用具傳聞性質之證據，檢察官、被告甲○○於本院
    審理中均表示同意有證據能力（本院卷第85頁），本院審酌
    上開證據資料作成時之情況，並無任何違法取證之不適當情
    形，且對於被告涉案之事實具有相當之關聯性，依刑事訴訟
    法第159條之5第1項之規定，認均具有證據能力。
二、訊據被告矢口否認有何施用第二級毒品甲基安非他命之犯行
    ，辯稱：我的尿液之所以驗出高量的甲基安非他命反應，是
    因為我幫綽號「企鵝」之友人裝修扣案玻璃吸食器內的塑膠
    管時裝錯，導致我以鼻子試用管子流暢度時，誤喝了一大口
    管子裡面的液體且嗆到云云（本院卷第65頁）。經查：
  ㈠被告於109年10月8日15時50分許，在金門縣金湖鎮尚義機場欲搭乘立榮航空公司B7-8918號班機前往高雄市小港機場時，經航警局臺北分局勤務人員在其托運行李內，扣得玻璃吸食器1組，並經乙醇沖洗檢出甲基安非他命成分，且警方於同日17時10分許取得被告同意後，對其採尿送驗，結果呈安非他命、甲基安非他命陽性反應（安非他命949ng/mL、甲基安非他命2926ng/mL）等情，為被告所不爭執（本院卷第66頁），並有航警局臺北分局扣押筆錄、扣押物品目錄表、查獲涉嫌毒品危害防制條例毒品初步鑑驗報告單、交通部民用航空局航空醫務中心109年10月29日航藥鑑字第0000000號毒品鑑定書，勘察採證同意書、航警局臺北分局被採尿人姓名資料編號對照表(編號:000000000)、台灣檢驗科技股份有限公司濫用藥物檢驗報告(報告編號:UL/2020/A0000000)，及採證照片等件在卷可佐（警卷第11至31頁），是此部分事實，均應堪認定。
  ㈡又上開尿液檢驗結果係以「氣相層析/質譜儀法」作為確認檢
    驗之方式，其檢驗結果應不致有「偽陽性」之情形；另毒品
    施用後於尿液中可檢出之時間，受施用劑量及頻率、施用方
    式、飲用水之多寡、個人體質及其代謝情況等因素影響，因
    個案而異，惟施用甲基安非他命後24小時內，約有施用劑量
    之70%由尿中排出，一般於尿液中可檢出之最大時限，甲基
    安非他命約1至5天，安非他命約1至4天，有行政院衛生署管
    制藥品管理局（現改制為衛生福利部食品藥物管理署，下稱
    衛福部食藥署）97年12月31日管檢字第0970013096號函釋明
    在案（本院卷第73至74頁），且係本院執行職務所知悉之事
    項。綜合上開各情，應足認被告確有於上開採尿時起回溯12
    0小時內之某時許（不含公權力拘束時間），施用第二級毒
    品甲基安非他命1次之犯行無訛。起訴書記載被告施用第二
    級毒品甲基安非他命之時間為109年10月1日不詳時間，應屬
    誤載，惟業經公訴檢察官當庭更正如前（本院卷第84頁），
    附此敘明。
  ㈢被告雖以前詞置辯，惟查:
  ⒈被告為警查獲之初供承：我於109年10月1日有在屏東縣長治
    鄉住處房間內，以扣案之玻璃吸食器承接燒烤之方式施用第
    二級毒品甲基安非他命，我平均1星期吸食1次甲基安非他命
    。我跟綽號「企鵝」之人交往2年多，我不知道他的真實姓
    名，他於109年9月30日約14時許，在我屏東住處附近之全家
    便利商店，請我幫忙修理扣案的玻璃吸食器等語（警卷第4
    至5頁）。而被告前於106年間曾因施用毒品案件，經檢警偵
    查後聲請法院觀察、勒戒，以及後續進入觀察勒戒所執行之
    紀錄，有臺灣高等法院被告前案紀錄表在卷可考（本院卷第
    16頁），是被告當知悉施用毒品係犯罪行為，需面臨後續相
    關司法處理流程及法院論罪科刑。故倘若被告未有本案施用
    毒品之犯行，其大可自始至終均堅詞否認，並提出積極提出
    證據捍衛自己清白，以避免無妄牢獄之災。然其仍於警方查
    獲之初即坦認自己有施用毒品之惡習，且詳為交代施用之時
    間、地點、方式、頻率及扣案玻璃吸食器來源等細節，則被
    告是否果真無本案施用毒品之犯行，實屬可疑。又被告於偵
    訊及本院審理時稱：我是幫忙「企鵝」修理扣案玻璃吸食器
    的管子，我跟他是用通訊軟體LINE聯絡，他現在沒有回我了
    ，我跟他的聯絡資料也不見了等語（偵卷第28頁；本院卷第
    37頁），惟被告於警詢時自承與「企鵝」之人認識交往2年
    ，卻不知對方之真實姓名，亦始終未能提出其與「企鵝」之
    人之通訊軟體LINE對話紀錄，則被告如何與「企鵝」聯繫返
    還扣案之玻璃吸食器事宜，亦讓人存疑。故被告辯稱扣案之
    玻璃吸食器為綽號「企鵝」之人所有交由其代為維修云云，
    尚難採信。
　⒉至於被告辯稱係因裝修扣案玻璃吸食器的管子時，誤食吸食
    器內含有甲基安非他命成分的水，致其所採檢送驗之尿液結
    果呈安非他命、甲基安非他命陽性反應之情節，經屏東地檢
    署檢察官函詢衛福部食藥署是否有藥理上之可信性等情，據
    該署回覆被告前揭所辯情節，並無相關文獻可考，有屏東地
    檢署110年9月1日屏檢介平110蒞2757字第1109032035號函附
    卷可憑（本院卷第49頁）。且被告於109年10月8日17時10分
    許為警採尿送驗結果所呈現安非他命、甲基安非他命之閾值
    分別為949ng/mL、2926ng/mL，已超出衛生福利部所公告之
    判定標準500ng/mL甚多，亦有前引台灣檢驗科技股份有限公
    司濫用藥物檢驗報告存卷可稽，是被告尿液呈現安非他命、
    甲基安非他命陽性反應，當無可能如被告所辯係因修繕扣案
    玻璃吸食器之管子時，一時嗆水誤吸之偶發事件所致。
  ⒊基上，被告前揭所辯，均屬卸責之詞，顯無可採。被告係於1
    09年10月8日17時10分許為警採尿時起回溯120小時內之某時
    許（不含公權力拘束時間），在不詳地點，以扣案玻璃吸食
    器承接燒烤之方式，施用甲基安非他命1次之事實，應可認
    定。
  ㈣按觀察、勒戒或強制戒治執行完畢釋放後，3年內再犯第10條
    之罪者，檢察官或少年法院（地方法院少年法庭）應依法追
    訴或裁定交付審理，毒品危害防制條例第23條第2項定有明
    文。經查，被告前因施用毒品案件，經臺灣高雄地方法院以
    106年度毒聲字第515號裁定送觀察、勒戒，因認無繼續施用
    毒品之傾向，於107年2月9日觀察、勒戒執行完畢釋放出所
    ，並由臺灣高雄地方檢察署檢察官以106年度毒偵字第3057
    號為不起訴處分確定，有臺灣高等法院被告前案紀錄表在卷
    可參。是被告於觀察、勒戒執行完畢釋放後之3年內，再犯
    本案施用毒品之犯行，依上開規定，自應予以追訴處罰。本
    案事證明確，應予依法論科。
三、論罪科刑：
  ㈠核被告所為，係犯毒品危害防制條例第10條第2項施用第二 
    級毒品罪。被告施用前持有第二級毒品之低度行為，為其施
    用之高度行為所吸收，不另論罪。
  ㈡爰審酌被告：⒈無視於國家對於杜絕毒品犯罪之禁令，施用足
    以導致精神障礙及生命危險之成癮性毒品，足見其法治觀念
    薄弱，所為實不足取。惟施用毒品之犯行，在本質上乃屬戕
    害自身身心健康之行為，並參諸施用毒品者均有相當程度之
    成癮性及心理依賴，其犯罪心態與一般刑事犯罪之本質並不
    相同，應側重以適當之醫學治療及心理矯治處遇為宜；⒉犯
    後否認犯行之態度；⒊大學畢業之智識程度；⒋現從事設計工
    作，月收入約新臺幣5萬元；⒌未婚、無子女之家庭生活經濟
    狀況等一切情狀（本院卷第90頁），量處如主文所示之刑，
    並諭知如易科罰金之折算標準，以資懲儆。　　
四、沒收部分：
　　按查獲之第一級、第二級毒品及專供製造或施用第一級、第
    二級毒品之器具，不問屬於犯罪行為人與否，均沒收銷燬之
    ，毒品危害防制條例第18條第1項前段定有明文。經查，扣
    案之玻璃吸食器為被告本案施用毒品所使用之物，業經本院
    認定如前，且上開物品經檢驗結果含有甲基安非他命之成分
    ，亦如前述，可見該扣案之玻璃吸食器已殘留有甲基安非他
    命殘渣，難以分析剝離，亦無析離之實益，應整體視同第二
    級毒品，爰依前揭規定，宣告沒收銷燬之。
據上論斷，應依刑事訴訟法第299條第1項前段，判決如主文。
本案經檢察官莊承頻提起公訴，檢察官何克昌到庭執行職務。
中　　華　　民　　國　　111 　年　　5 　　月　　27　　日
                  刑事第六庭  審判長法  官  程士傑
　　　　　　　　　                  法  官  蕭筠蓉
　　　　　　　　　                  法  官  陳一誠
以上正本證明與原本無異。
如不服本判決應於收受判決後20日內向本院提出上訴書狀，並應
敘述具體理由；其未敘述上訴理由者，應於上訴期間屆滿後20日
內向本院補提理由書（均須按他造當事人之人數附繕本）「切勿
逕送上級法院」。
中　　華　　民　　國　　111 　年　　5 　　月　　31　　日
　　　　　　　　　                  書記官  陳佳迪
附錄本判決論罪科刑法條全文：
毒品危害防制條例第10條第2項
施用第二級毒品者，處3年以下有期徒刑。